【裁判字號】    92,訴緝,27
【裁判日期】    921230
【裁判案由】    偽造文書等
【裁判全文】
臺灣新竹地方法院刑事判決                          九十二年度訴緝字第二七號
    公  訴  人  臺灣新竹地方法院檢察署檢察官
    被      告  甲○○
   （原名李添燈）
右列被告因竊盜等案件，經檢察官提起公訴（八十七年度偵字第二七四０號），本院
改依簡式審判程序審理並判決如左：
    主    文
甲○○共同連續行使偽造私文書，足以生損害於他人，處有期徒刑捌月。
偽造之「丁○○○」印章壹枚；「丁○○○」國民身分證、汽車駕駛執照、員工證、
服務證明書上偽造及變造之甲○○照片共肆張暨偽造附表之「丁○○○」署押陸枚、
印文壹拾枚均沒收。
    事    實
一、甲○○（原名李添燈）、乙○○及林吉助因須錢孔急，竟基於意圖為自己不法之
    所有之犯意聯絡，於民國八十六年四月下旬，因乙○○得知其同事丁○○○在台
    灣土地銀行湖口分行（以下簡稱土銀湖口分行）之活期儲蓄存款多年未曾領取，
    即由乙○○（業經台灣高等法院判處有期徒刑九月，緩刑四年確定）在新竹縣湖
    口工業區三陽工業股份有限公司（以下簡稱三陽公司）內，趁丁○○○不注意之
    際，竊取丁○○○皮包內之身分證、汽車駕駛執照及八十五年度各類所得扣繳憑
    單各一張，得手後，於同年五月初在台北市○○○路○段某處交予林吉助、甲○○，並由甲○○先在丁○○○之汽車駕駛執照上換貼為自己之照片，據以變造，
    足以生損害於丁○○○，復由甲○○於八十六年五月二十二日至台北市○○○路
    之某家刻印行，由不知情之印刻行偽刻丁○○○之印章一枚，並共同基於行使變
    造特種文書、行使偽造私文書之概括犯意，於翌日即同年五月二十三日，由甲○○、林吉助持該變造之汽車駕駛執照及偽造之印章前往台北縣永和戶政事務所，
    假冒丁○○○之名義，偽造丁○○○之印文一枚於附表１之「補領國民身分證申
    請書」上，並繳交該變造之汽車駕駛執照及甲○○之照片一張，以國民身分證遺
    失為由，交予不知情之承辦人員予以行使，請求補發丁○○○之國民身分證，足
    以生損害於丁○○○本人及戶政機關對於戶政管理之正確性，致使承辦人員將丁○○○補領國民身分證之事由登載於所掌管之戶籍謄本上，據以核發黏貼甲○○
    照片之不實丁○○○國民身分證。同年月日，林吉助、甲○○持領得之黏貼甲○○照片之丁○○○之補領國民身分證至土銀湖口分行，冒名丁○○○，並偽稱印
    鑑、存摺遺失，由甲○○於附表２、３、４之文件上偽簽丁○○○之署押、並偽
    造丁○○○之印文，據以辦理新領丁○○○之存摺及變更其印鑑，足生損害於丁○○○及土地銀行湖口分行管理客戶資料之正確性。同年五月二十四日，乙○○
    、甲○○、林吉助共同意圖為自己不法之所有，由甲○○、林吉助持補發之丁○○○之新存摺及變更後之印鑑，至土銀湖口分行，蓋用前開偽造之丁○○○印章
    於附表５之取款憑條，偽造丁○○○之取款憑條，冒領丁○○○之存款新台幣（
    下同）二百七十五萬元，致使該行庫人員以為係丁○○○本人提領存款而陷錯誤
    致如數支付。甲○○、林吉助領得上開款項後，三人會合於新竹縣湖口交流道附
    近之北海加油站分款，由林吉助、甲○○、乙○○分別分得六十五萬元、八十五
    萬元、一百二十五萬元。八十六年八月間乙○○、林吉助、甲○○三人復承前意
    圖為自己不法之所有及行使偽造私文書之概括犯意，由乙○○提供其三陽公司之
    服務證明書及員工證交予甲○○，換貼甲○○之照片，並變造為丁○○○名義之
    服務證明書及員工證，足生損害於丁○○○，嗣於同年九月十二日，由林吉助與
    甲○○至台北市○○○路○段三十九號地下一樓萬泰商業銀行，填載附表６無擔
    保免保人消費者貸款申請書，並在其上偽簽丁○○○署押、印文各一枚，並交付
    上開偽造之丁○○○之服務證明書及員工證，據以申辦信用貸款三十五萬元，致
    使該銀行承辦人員陷於錯誤而如數支付，得款後即由林吉助、甲○○二人朋分花
    用。
二、案經新竹縣警察局竹北分局報請台灣新竹地方法院檢察署檢察官偵查起訴。
    理    由
一、本件被告所犯竊盜等罪，均非死刑、無期徒刑、最輕本刑為三年以上有期徒刑之
    罪，或高等法院管轄第一審之案件，被告於本院審判程序進行中，就被訴事實為
    有罪之陳述，經本院認合於新修正刑事訴訟法第二百七十三條之一之規定，裁定
    進行簡式審判程序，合先敘明。
二、訊據被告甲○○對於右揭時、地，與共同正犯乙○○及林吉助基於犯意聯絡，於
    竊取被害人丁○○○之證件後，冒稱被害人名義，分至台北縣永和戶政事務所、
    土銀湖口分行及萬泰商業銀行，辦領國民身分證及存摺之補發、變更印鑑，並分
    別領取被害人之存款二百七十五萬元及申請信用貸款三十五萬元，以供朋分花用
    等情坦承不諱（參本院九十二年十二月十一日之審判筆錄），核與被害人丁○○○及共同正犯乙○○、林吉助分於警、偵訊時之指訴及供述情節相符（參台灣新
    竹地方法院檢察署八十七年偵字第九四六號偵查卷第六頁、第七頁、第十頁、第
    十二頁、第二一頁至第二三頁）。此外，復有附表１、２、３、５、６被告偽造
    之文書暨附表４之偽造之丁○○○之印文、署押，暨黏貼甲○○照片之丁○○○
    之身分證影本、變造之丁○○○之汽車駕駛執照、員工證、服務證明書、各類所
    得扣繳暨免扣繳憑單附卷及申請補發之土銀湖口分行存摺、偽刻印章一枚扣案可
    參（參上開偵查卷第十四頁、第三一頁及台灣新竹地方法院檢察署八十七年偵字
    第二七四０號偵查卷第十三頁、第十四頁、第十五頁、第二一頁、第三三頁），
    是本案事證明確，被告犯行足堪認定，自應依法論科。
三、核被告所為，關於竊取丁○○○之身分證、駕駛執照、及各類所得扣繳憑單等部
    分係犯刑法第三百二十條第一項之罪。被告行使變造之汽車駕駛執照於附表１之
    文書，致使戶籍承辦人員將丁○○○補領國民身分證之事由登載於所掌管之戶籍
    謄本上，據以核發黏貼甲○○照片之不實丁○○○國民身分證，被告所為係犯刑
    法第二百十四條之使公務員登載不實罪、第二百十二條之偽造特種文書罪及第二
    十六條、第二百十二條行使變造特種文書罪。雖公訴人就被告據以行使變造汽車
    駕駛執照之犯行未予提起公訴，然檢察官就犯罪事實一部起訴者，其效力及於全
    部，本件被告前開行使變造特種文書之犯行，與前揭論罪部分，有牽連犯之關係
    ，本院自應就裁判上一罪之行使變造特種文書犯行，併予裁判。被告偽造丁○○○之印章後，並持用偽造之丁○○○之國民身分證，據以行使附表１、２、３、
    ５、６文書部分，係犯刑法第二百十六條、第二百十條之行使偽造私文書罪、第
    二百十六條、第二百十二條之行使偽造特種文書罪。被告持變造之丁○○○之員
    工證、服務證、國民身分證影本辦理信用貸款，係犯刑法第二百十六條、第二百
    十條行使變造私文書罪、第二百十六條、第二百十二條行使變造特種文書罪。其
    偽造附表丁○○○印章、印文之行為係偽造文書之部分行為，為該偽造私文書行
    為所吸收；又被告多次偽造私文書、特種文書及變造私文書、特種文書之前行為
    ，為其行使偽造私文書及行使偽造特種文書行為所吸收，均不另論罪。被告向金
    融行庫詐領款項，係犯刑法第三百三十九條第一項之詐欺取財罪。而被告利用不
    知情刻印行偽刻丁○○○之印章，及利用不知情之戶政人員偽造丁○○○之身分
    證，係為間接正犯。被告與乙○○及林吉助就上開犯罪事實，有犯意聯絡、行為
    分擔，為共同正犯。再被告多次行使偽造私文書、行使變造特種文書、詐欺犯行
    ，均時間緊接，構成要件相同，顯均係基於概括犯意反覆為之，均為連續犯並均
    以一罪論，且均依法加重其刑。被告前揭所犯竊盜、行使偽造私文書、行使變造
    私文書、行使偽造特種文書、詐欺犯行，有方法結果之牽連關係，應從一重之行
    使偽造私文書罪處斷。爰審酌被告因須錢恐急，不思以正途謀取財物，夥同乙○○及林吉助盜領被害人存款之犯罪動機、手段，所偽造變造之文書件數，及就個
    人分得之贓款部分尚未賠償被害人之損害及犯後態度等一切情狀，量處如主文所
    示之刑。
四、而「丁○○○」國民身分證、汽車駕駛執照、員工證、服務證明書上偽造及變造
    之甲○○照片共四張，為被告所有供本案犯罪所用之物，應依刑法第三十八條第
    一項第二款宣告沒收；扣案之偽造丁○○○印章壹枚，暨偽造附表之丁○○○之
    印文、署押，均依刑法第二百十九條之規定依法諭知沒收之。
五、至公訴人移送併案部分（即台灣板橋地方法院檢察署八十七年度偵字第五一０一
    號、八十七年度偵字第七九七一號、八十七年度偵字第九三０三號、八十七年度
    偵字第一九四八二號、八十九年度偵字第六０八六號及台灣基隆地方法院檢察署
    八十七年度偵字第二三六０號、八十七年度偵字第二八二號），所指被告自八十
    六年九月間起至八十七年四月間止，連續多次竊取他人重型機車、空白支票、自
    小客車內財物、身分證及踰越窗戶之安全設備竊取財物，並偽造有價證券、行使
    偽造文書及詐欺等犯行，係被告臨時起意為之，與本案上開犯行間，並非基於概
    括犯意為之等情，業經被告陳稱：「（本案及併案部分是否基於概括犯意為之？
    ）不是。每次都是臨時起意。偷機車是在汽車行沒有作時，臨時跟朋友出去缺乏
    代步工具才臨時起意。偷汽車內的手機、及入屋內行竊也是臨時起意，因為覺得
    它們好偷想試試看。偷公司空白支票則是客戶之前所繳的四十萬元訂金被同事借
    走了，我又沒有錢還，剛好唐先生到公司找我要錢，我隨手寫了支票應付他不是
    基於概括犯意為之。（板橋地檢署八十七年度偵字第一九四八二號犯罪事實，是
    否基於概括犯意為之﹖）何志剛、蔡曙駿、黃靜儀於八十六年十月間向我購買新
    車，所以我有他們的證件權狀，我把這些權狀放在隨身包內，戊○○也是我的客
    戶，八十六年五月份認識的，我有去過他的公司二次，他是做代書業務的，但我
    不認識高代書，跟潘作交涉都是為了要介紹新車，我毫不知情潘如何取得證件，
    更無所謂與本案係基於概括犯意為之。（板橋地檢署八十九年偵字第六０八六號
    犯罪事實，是否基於概括犯意為之﹖）事隔一年多後，我身上剛好有一筆錢，而
    且我也缺車子，業務員建議找有不動產的人購買車子，信貸比較好過，所以我找
    我堂兄李聰明購買，但事後我堂兄跟我借錢，我就沒有錢繳貸款，所以取得車子
    二星期後，我就把車子典當，但沒多久我就把車子贖回，期間我當了三次，每隔
    一個月當一次，期間我沒有錢，有跟朋友借錢去取贖，並非故意詐欺，實在是沒
    有錢了所以流當，不是基於概括犯意為之」等語（參本院九十二年十一月十日之
    準備程序筆錄及九十二年十二月十一日之審判筆錄）。且本院審酌併案之犯罪型
    態及手法均顯與本案殊異，甚者有時間相隔一年者，均難認時間緊接，態樣相同
，應均係另行起意，故與本案上開犯行，自不生連續犯之裁判上一罪關係，應退
    回由檢察官另行處理，併此敘明。
據上論斷，應依刑事訴訟法第二百九十九條第一項前段、第二百七十三條之一第一項
，刑法第二十八條、第五十六條、第三百二十條第一項、第二百十六條、第二百十條
、第二百十二條、第二百十四條、第三百三十九條第一項、第五十五條、第三十八條
第一項第二款、第二百十九條，罰金罰鍰提高標準條例第一條前段，判決如主文。
本案經檢察官丙○○到庭執行職務。
中      華      民      國      九十二      年    十二      月    三十  日
                                    台灣新竹地方法院刑事第一庭
                                        法  官    彭  淑  苑
右正本證明與原本無異。
如不服本判決，應於判決送達後十日內向本院提出上訴狀( 應附繕本 )，上訴於
臺灣高等法院。
                                        書記官    饒  興  蘭
中      華      民      國      九十二      年    十二      月    三十  日
附   表：
１、補領國民身分證申請書：偽造丁○○○印文壹枚。
２、單摺掛失足付暨補發申請書：偽造丁○○○署押貳枚、印文貳枚。
３、印鑑掛失足付暨更換新印鑑申請書：偽造丁○○○署押壹枚、印文壹枚。
４、存款印鑑卡二份：偽造丁○○○署押貳枚、印文肆枚。
５、八十六年五月二十四日取款憑條：偽造丁○○○印文壹枚。
６、無擔保免保人消費者貸款申請書：偽造丁○○○署押壹枚、印文壹枚。
附錄：本案論罪科刑法條全文
中華民國刑法第三百二十條第一項(普通竊盜罪、竊佔罪)
意圖為自己或第三人不法之所有，而竊取他人之動產者，為竊盜罪，處五年以下有期
徒刑、拘役或五百元以下罰金。
中華民國刑法第二百一十六條(行使偽造變造或登載不實之文書罪)
行使第二百十條至第二百十五條之文書者，依偽造、變造文書或登載不實事項或使登
載不實事項之規定處斷。
中華民國刑法第二百一十條(偽造變造私文書罪)
偽造、變造私文書，足以生損害於公眾或他人者，處五年以下有期徒刑。
中華民國刑法第二百一十二條(偽造變造特種文書罪)
偽造、變造護照、旅券、免許證、特許證及關於品行、能力服務或其他相類之證書、
介紹書，足以生損害於公眾或他人者，處一年以下有期徒刑、拘役或三百元以下罰金
。
中華民國刑法第二百一十四條(使公務員登載不實罪)
明知為不實之事項，而使公務員登載於職務上所掌之公文書，足以生損害於公眾或他
人者，處三年以下有期徒刑、拘役或五百元以下罰金。
中華民國刑法第三百三十九條第一項(普通詐欺罪)
意圖為自己或第三人不法之所有，以詐術使人將本人或第三人之物交付者，處五年以
下有期徒刑、拘役或科或併科一千元以下罰金。


司法院資訊處製作；財團法人民間司法改革基金會備份。
